【裁判字號】    91,訴,3026
【裁判日期】    920324
【裁判案由】    毒品危害防制條例
【裁判全文】
臺灣高雄地方法院刑事判決                        九十一年度訴字第三二六號
    公  訴  人  臺灣高雄地方法院檢察署檢察官
    被      告  甲○○
右列被告因違反毒品危害防制條例案件，經檢察官提起公訴（九十一年度毒偵字第二
一０四號），本院判決如左：
    主  文
甲○○施用第二級毒品，處有期徒刑肆月，如易科罰金，以參佰元折算壹日。
被訴施用第一級毒品部分，無罪。
    事  實
一、甲○○前於民國八十八年間，因施用毒品案件，經本院裁定送觀察、勒戒後，認
    有繼續施用毒品之傾向，再經本院裁定令入戒治處所施以強制戒治，因停止戒治
    、交付保護管束期滿，經臺灣高雄地方法院檢察署檢察官於八十九年十一月二十
    三日以八十九年度戒毒偵字第一三０一號為不起訴處分確定。猶不知戒絕毒癮，
    明知安非他命係第二級毒品，竟於九十年五月二日某時，在高雄縣仁武鄉仁福村
    橫山一巷八號住處施用第二級毒品安非他命一次，嗣於同日下午一時五十分許在
    上址為警查獲。
二、案經高雄市政府警察局移送臺灣高雄地方法院檢察署檢察官偵查起訴。
    理  由
壹、有罪部分
一、右揭被告施用第二級毒品安非他命一次之犯罪事實，業據被告甲○○於本院審理
    中坦承不諱；且被告為警查獲時所採集之尿液經送高雄市政府衛生局初驗及高雄
    醫學大學附設中和紀念醫院複驗結果，均呈甲基安非他命陽性反應，有該局九十
    年五月十一日煙毒尿液檢驗成績書及該院報告編號：九一一一─九五號管藥認可
    字第００五號濫用藥物尿液檢驗報告各一紙附卷可稽，足認被告前揭自白與事實
    相符，應堪採信，則被告右揭施用第二級毒品安非他命之事實，堪以認定。又被
    告前於八十八年間，因施用毒品案件，經本院裁定送觀察、勒戒後，認有繼續施
    用毒品之傾向，再經本院裁定令入戒治處所施以強制戒治，因停止戒治、交付保
    護管束期滿，經臺灣高雄地方法院檢察署檢察官於八十九年十一月二十三日以八
    十九年度戒毒偵字第一三０一號為不起訴處分確定，有臺灣高等法院被告全國前
    案紀錄表一份在卷可憑，其於五年內再犯本件毒品危害防制條例第十條第二項之
    罪，犯罪事證明確，應依法論科。
二、查安非他命係毒品危害防制條例第二條第二項所稱之第二級毒品，不得持有、施
    用。次按犯毒品危害防制條例第十條之罪者，依同條例第二十條第一項、第二項
    後段、第二十三條第一項、第二項前段規定，應由檢察官先將被告送勒戒處所觀
    察、勒戒，經觀察、勒戒後，認有繼續施用毒品傾向者，再由檢察官聲請法院裁
    定令入戒治處所施以強制戒治，於強制戒治期滿或交付保護管束期滿，始得由檢
    察官為不起訴處分。而依上開規定為不起訴處分後，五年內再犯第十條之施用毒
    品罪或三犯以上者，即不適用前揭不起訴處分規定，除應由檢察官再聲請法院裁
    定先令入戒治處所施以強制戒治外，刑責部分即應依一般刑事訴訟程序追訴處罰
    ，此觀同條例第二十三條第二項規定可明。被告甲○○前既因施用毒品案件，經
    觀察、勒戒後，認有繼續施用毒品之傾向，再施以強制戒治，經強制戒治期滿，
    由檢察官為不起訴處分確定，其於五年內再犯本件施用毒品案件，依前所述，即
    應予論罪科刑。故核被告所為，係犯毒品危害防制條例第十條第二項之施用第二
    級毒品罪。其施用第二級毒品前後，持有安非他命之低度行為，應為施用之高度
    行為所吸收，不另論罪。爰審酌被告前有違反麻醉藥品管理條例等前科，有臺灣
    高等法院被告全國前案紀錄表一份在卷可查，素行不佳，又因施用毒品案件，先
    後經觀察、勒戒、強制戒治，並由檢察官為不起訴處分，仍未戒絕毒品，再犯本
    件施用毒品犯行，顯見其無悔改之意，意志不堅，有失政府制定毒品危害防制條
    例之立法美意，本不宜寬貸，惟念其施用毒品乃自戕一己之身體健康，尚未害及
    他人，犯後亦坦承犯行，態度良好等一切情狀，量處如主文所示之刑，併諭知易
    科罰金之折算標準。至扣案之之第一級毒品海洛因四包（淨重一點八九公克、包
    裝重零點九八公克）、殘留第一級毒品海洛因之夾鏈袋六包、殘留第二級毒品安
    非他命之吸食器一組、吸管二支、不含毒品成分之白粉二包（淨重三點八五公克
    、包裝重零點八二公克）及夾鏈袋一大包等物，雖係於被告之上開住處內查獲，
    惟係證人即被告之友人林文閔（綽號「大頭」）所有之物，並於借住該處時所藏
    放於該處等情，業據被告於警、偵訊及本院審理中供述及證人林文閔於警訊及本
    院審理中證述在卷，且互核一致，是既查無證據足認前揭物品與被告本件犯行有
    關，自應於證人林文閔之案件中另行宣告沒收，故不於本案宣告沒收，併此敘明
    。
三、公訴意旨另以：被告甲○○基於概括之犯意，於八十九年八月中旬某日起至九十
    年五月二日前止，連續在高雄縣燕巢鄉○○路旁施用第二級毒品安非他命多次，
    因認被告涉有連續施用第二級毒品安非他命之罪嫌。惟查，公訴人認被告涉有前
    揭罪嫌，係以被告之自白、第二級毒品安非他命二公克及被告有供施用毒品之器
    具吸食器一組、吸管二支扣案、尿液檢驗報告附卷等為其論罪之依據。按犯罪事
    實應依證據認定之，無證據不得推定其犯罪事實，刑事訴訟法第一百五十四條定
    有明文。又事實之認定應憑證據，如未能發現相當證據或證據不足以證明，自不
    能以推測或擬制之方法，以為裁判基礎，最高法院四十年臺上字第八六號著有判
    例可資參照。經查，被告於警、偵訊中均否認有何施用毒品犯行，於本院審理中
    固坦承於九十年五月二日施用第二級毒品安非他命一次之犯行，惟就前案停止戒
    治後何時再開始施用毒品一節，則供稱：不記得等語，是尚難認被告已自白前揭
    公訴人所指犯行；又本件於被告住處所查扣之物品，均係證人林文閔所有，且無
    證據足認與被告施用毒品犯行有關，已如前述；再者，被告於九十年五月二日採
    集之尿液經送驗結果，呈甲基安非他命陽性反應，有上開高雄市政府衛生局煙毒
    尿液檢驗成績書及高雄醫學大學附設中和紀念醫院濫用藥物尿液檢驗報告可稽，
    亦僅能證明被告於該次採尿前曾施用第二級毒品安非他命一次之犯行，亦如前述
    。此外，復查無其他積極證據證明被告確有公訴人所指此部分之犯行，惟公訴意
    旨認此部分與前揭論罪科刑之施用第二級毒品罪間有連續犯之裁判上一罪關係，
    爰不另為無罪之諭知。
貳、無罪部分
一、公訴意旨略以：被告甲○○基於概括犯意，自八十九年八月中旬某日起至九十年
    五月二日止，連續在高雄縣燕巢鄉○○路旁等處施用第一級毒品海洛因多次，為
    警於九十年五月二日，在高雄縣仁武鄉仁福村橫山一巷八號等處查獲，並扣得第
    一級毒品海洛因七點三公克，因認被告涉有連續施用第一級毒品海洛因之罪嫌。
    惟查，公訴人認被告涉有前揭罪嫌，係以被告之自白、第一級毒品海洛因七點三
    公克扣案、尿液檢驗報告附卷等為其論罪之依據。按犯罪事實應依證據認定之，
    無證據不得推定其犯罪事實；又不能證明被告犯罪者，應諭知無罪之判決，刑事
    訴訟法第一百五十四條、第三百零一條第一項分別定有明文。又事實之認定應憑
    證據，如未能發現相當證據或證據不足以證明，自不能以推測或擬制之方法，以
    為裁判基礎，最高法院四十年臺上字第八六號著有判例可資參照。經查，被告於
    警、偵訊及本院審理中均堅詞否認有何連續施用第一級毒品海洛因之犯行；而本
    件於被告住處所查扣之物品，均係證人林文閔所有，且無證據足認與被告施用毒
    品犯行有關，已如前述。再者，被告於九十年五月二日採集之尿液經送高雄市政
    府衛生局以免疫學分析法及ＴＯＸＩ─ＬＡＢ方法檢驗結果，固呈嗎啡陽性反應
    ，有上開高雄市政府衛生局煙毒尿液檢驗成績書可稽，惟經本院依職權送請高雄
    醫學大學附設中和紀念醫院以酵素免疫分析法及氣相層析質譜儀法複驗結果，則
    呈嗎啡陰性反應，亦有上開高雄醫學大學附設中和紀念醫院濫用藥物尿液檢驗報
    告可稽。按「尿液毒品檢驗、、、若能使用先進之氣相層析質譜儀分析法確認，
    則可完全排除偽陽性之干擾，為目前最具公信力的檢驗方法」為法務部調查局第
    六處八十七年九月二十九日（八七）發技（一）字第八七０七四五七四號函所揭
    示。是應認上開高雄醫學大學附設中和紀念醫院以氣相層析質譜儀法檢驗之結果
    較為可採，上開高雄市政府衛生局煙毒尿液檢驗成績書認被告之尿液呈嗎啡陽性
    反應，應係受偽陽性之干擾。則被告之尿液既未檢驗出嗎啡陽性反應，本院復查
    無其他積極證據證明被告確有公訴人所指此部分之犯行，揆諸前揭說明，既不能
    證明被告此部分犯行，自應諭知無罪之判決。
據上論斷，應依刑事訴訟法第二百九十九條第一項前段、第三百零一條第一項，毒品
危害防制條例第十條第二項、第二十三條第二項，刑法第十一條、第四十一條第一項
，罰金罰鍰提高標準條例第二條，判決如主文。
本案經檢察官林慧美到庭執行職務。
中      華      民      國    九十二    年      三      月    二十四    日
                                  臺灣高雄地方法院刑事庭
                                      審判長  法  官 黃三友
                                              法  官 黃宗揚
                                              法  官 王雅苑
右正本證明與原本無異。
如不服本判決，應於判決送達後十日內，向本院提出上訴狀。
                                              書記官 黃琬婷
中      華      民      國    九十二    年      三      月    二十四    日
中    華    民    國      九十二     年      三     月      二十六      日
附錄法條：
毒品危害防制條例第十條
施用第一級毒品者，處六月以上五年以下有期徒刑。
施用第二級毒品者，處三年以下有期徒刑。


司法院資訊處製作；財團法人民間司法改革基金會備份。
